【裁判字號】    98,易,41
【裁判日期】    980826
【裁判案由】    竊佔
【裁判全文】
臺灣澎湖地方法院刑事判決                98年度易字第41號
公  訴  人  臺灣澎湖地方法院檢察署檢察官
被      告  丙○○
選任辯護人  錢師風律師
上列被告因竊佔案件，經檢察官提起公訴（98年度偵字第124、
431號），本院判決如下：
    主  文
丙○○無罪。
    理  由
一、公訴意旨略以：被告陳建璋於民國89至90年間，向「慶龍營
    造」負責人乙○○（另由本院為量刑協商判決）購買坐落在
    澎湖縣馬公市○○段第230號土地及其上門牌號碼為澎湖縣
    馬公市東文里102之3號之房屋（下稱系爭房屋），被告陳建
    璋及乙○○均明知該屋旁之澎湖縣馬公市○○段第229號土
    地為財政部國有財產局管理之國有土地，渠等並無使用權源
    ，2人竟基於為被告陳建璋不法利益之犯意聯絡，由被告陳
    建璋委託乙○○僱請不知情之不詳工人，以興建磚造車庫供
    被告丙○○使用之方式，共同竊佔上揭公有土地達6平方公
    尺，因認被告丙○○共同犯刑法第320條第2項竊佔罪嫌。
二、公訴人認被告丙○○犯竊佔罪嫌，係以：被告陳建璋於警
    詢陳稱：乙○○有拿地籍圖給伊，車庫為地籍圖內之增建部
    分，且該車庫為磚塊水泥建造等語，又被告陳建璋房屋興建
    車庫之土地係後廣前窄呈現不規則之梯形狀態，被告丙○○
    既看過地籍圖，自亦知悉以「截彎取直」之方式興建車庫，
    必然會佔用到系爭公有鄰地，為其主要論據。
三、惟按犯罪事實應依證據認定之，無證據不得推定其犯罪事實
    。又不能證明被告犯罪者，應諭知無罪之判決，刑事訴訟法
    第154條、第301條第1項分別定有明文。
四、訊據被告丙○○堅決否認有何竊佔犯行，辯稱：伊係向乙○
    ○購買預售屋，房屋之興建係由乙○○全權處理，房屋是否
    有越界佔用到他人土地，伊無從知悉，伊是直至本案發生，
    國有財產局公文通知時，才知道系爭房屋占用到公有地，伊
    無竊占之犯意等語。經查：
（一）系爭房屋係由同案被告乙○○於89、90年間興建，並以預
      售屋方式賣予被告丙○○，又系爭房屋佔用公有鄰地即澎
      湖縣馬公市○○段第229號土地，佔用面積為6平方公尺等
      情，業據被告丙○○、同案被告乙○○供承在卷，並有澎
      湖縣澎湖地政事務所土地複丈成果圖、現場圖、地籍圖、
      前揭各該地號土地所有權狀各1紙及相片等在卷可考。
（二）被告陳建璋用以興建屋前車庫之土地與相鄰之229號公有
      地固呈後廣前窄不規則之梯形狀態，此有地籍圖附卷可參
      ，惟該部分土地在未佔用公有鄰地而仍以截彎取直方式搭
      建車庫之情形下，車庫空間仍足夠供正常使用，並無礙難
      之處，此有被告丙○○提出之拆除後重建車庫（被告丙○
      ○於案發後已自行拆除車庫，並在230號土地地界內重建
      車庫），足見以截彎取直方式搭建車庫，並非必然會佔用
      到鄰有公地。
（三）證人乙○○、藍淑梅於本院審理中證稱：被告丙○○係以
      新台幣500餘萬元購買房屋（不含增建之車庫部分），圍
      牆則由同案被告乙○○興建附贈，不另計價，車庫則係被
      告丙○○利用乙○○搭建圍牆時，另以新台幣10萬元之代
      價委由乙○○以圍牆做基礎而搭蓋等語，足見本件係於同
      案被告乙○○搭建圍牆時，即已越界佔用鄰地，又同案被
      告乙○○係建商，其就搭建之圍牆是否越界等情，固然知
      之甚稔，惟被告丙○○係一般購屋之消費者，其購買房屋
      係著重於房屋價格及施工品質，對於房屋坐落土地之實際
      地界為何，既非關注之事項，亦未如建商般實際參與施工
      前之土地鑑界等事宜，難認其知悉實際地界之所在，自不
      能僅以被告丙○○看過地籍圖、設計圖等書面資料，遽認
      其知悉實際地界何在及有無占用鄰地等情，況證人乙○○
      另證稱：「（審判長問）蓋增建部分的時候，距離你動工
      興建主體的時間是多久？（答）約有兩年的時間。」、「
      （審判長問）你興建主體的時候，鑑界是用什麼方式標示
      界址？（答）釘木樁，沒有噴漆也沒有拉線。」、「（審
      判長問）蓋圍牆及車庫的時候，釘樁的位置你看的到嗎？
      （答）看不清楚，因為經過建築工程機械車輛等進出使用
      後，界址已經看不到了。」，可見界址於興建增建部分時
      已難從外觀辨識，更難認被告丙○○可以知悉實際地界何
      在，是被告丙○○上開順勢委由乙○○以圍牆做基礎而搭
      蓋車庫之行為，尚難認有何知悉越界而仍搭建車庫故意竊
      佔之情事。
（四）此外，復查無其他積極之證據，足資證明被告丙○○有公
      訴人所指之竊佔犯行，依前開法律規定，自應為被告丙○
      ○無罪之諭知。
據上論斷，應依刑事訴訟法第284條之1、第301條第1項，判決如
主文。
本案經檢察官甲○○到庭執行職務。
中    華    民    國    98    年    8     月    26    日
                        刑事庭  法  官  陳順輝
以上正本證明與原本無異。
如不服本判決應於收受判決後10日內向本院提出上訴書狀，並應
敘述具體理由；其未敘述上訴理由者，應於上訴期間屆滿後20日
內向本院補提理由書（均須按他造當事人之人數附繕本）「切勿
逕送上級法院」。
中    華    民    國    98    年    8     月    26    日
                                書記官  王耀煌


司法院資訊處製作；財團法人民間司法改革基金會備份。
